【裁判字號】    97,訴,2465
【裁判日期】    980313
【裁判案由】    偽造有價證券
【裁判全文】
臺灣臺北地方法院刑事判決              97年度訴字第2465號
公  訴  人  臺灣臺北地方法院檢察署檢察官
被      告  甲○○
指定辯護人  本院公設辯護人唐禎琪
上列被告因偽造有價證券案件，經檢察官提起公訴（97年度偵字
第 22343號），本院判決如下：
    主  文
甲○○意圖供行使之用，而偽造有價證券，處有期徒刑壹年陸月
。緩刑年。如附表所示偽造之支票壹紙沒收。
    事  實
一、甲○○係以從事房屋買賣為業，於民國九十三年初某日（起
    訴書誤載為九十四年初某日），應李金瑞之請，前往基隆市
    ○○○街二巷一一號一五樓之法拍屋內，整理前屋主乙○○
    棄置之雜物時，發見內有乙○○所有、發票人為「林豐生」
    、付款人為保證責任基隆市第二信用合作社安和分社、票號
    為ＱＷ0000000號、票面金額為新臺幣（下同）二十
    萬元、尚未填寫發票日之支票一紙，即予留存（該紙支票業
    經乙○○於九十年一月十六日因遍尋不著而辦理掛失止付，
    嗣乙○○於前開房屋遭法拍而搬遷後，向該社區主委李金瑞
    表示其遺留屋內之物均拋棄所有權，交由李金瑞處理，故此
    部分並無侵占遺失物可言）。嗣於九十七年三月間，其友人
    黃毓彰因欲出售臺北市○○街四三巷七號房地，而委託甲○
    ○代尋買主，惟甲○○覓得謝瑞榮欲購買上開房地後，因見
    謝瑞榮一時無力籌足現金、亦未領用支票可供給付買賣定金
    二十萬元，竟意圖供行使之用，於不詳時、地在前開支票上
    填載發票日為九十七年三月二十五日，而偽造該紙支票後，
    於同年月二十日下午二時許，在臺北市○○路二四三號二樓
    「三興地政士事務所」外，持向不知情之謝瑞榮行使，將該
    支票借與謝瑞榮，旋由謝瑞榮於同日下午三時許在上開地政
    士事務所內，交付不知情之黃毓彰收執，充作買賣定金。嗣
    黃毓彰於同年四月一日向臺北富邦商業銀行莊敬分行提示該
    支票，因已掛失止付且發票人印鑑不符而遭退票，始為警循
    線查悉上情。
二、案經臺灣票據交換所移送桃園縣政府警察局八德分局報請臺
    灣桃園地方法院檢察署呈請臺灣高等法院檢察署令轉臺灣臺
    北地方法院檢察署檢察官偵查起訴。
    理  由
一、前揭事實，業據被告甲○○於本院審理時坦承不諱，並經證
    人乙○○、黃毓彰、謝瑞榮於警訊及偵查、證人李金瑞於偵
    查中證述明確（見九十七年度偵字第一七六七七號卷第九至
    一七頁、九十七年度偵字第二二三四三號卷第六至七頁、第
    二０頁），且有支票、退票理由單、掛失止付票據提示人資
    料查報表、票據掛失止付通知書及定金收據附卷可稽（見九
    十七年度偵字第一七六七七號卷第一八至二二頁）。本件事
    證明確，被告犯行洵堪認定，應予依法論科。
二、核被告所為，係犯刑法第二百零一條第一項之偽造有價證券
    罪。其行使偽造有價證券之低度行為，為偽造有價證券之高
    度行為所吸收，不另論罪。再查被告因見所仲介購屋之買主
    於短時間內無力籌足現金、亦未領用支票可供給付買賣定金
    ，一時失慮，始偽造支票借與該買主持以支付買賣定金，所
    偽造之票據面額尚非至鉅，對交易秩序並未生重大危害，是
    被告犯罪之情狀顯可憫恕，雖科以法定最低度刑，仍嫌過重
    ，爰依刑法第五十九條規定，減輕其刑。爰審酌被告為協助
    其所仲介之不動產買主支付買賣定金，竟偽造支票出借與該
    買主，擾亂票據信用交易秩序，惟所偽造之票據面額及犯罪
    所得非鉅，暨犯後坦承犯行，態度良好，並已獲被害人乙○
    ○諒解等一切情狀，量處如主文所示之刑。末查被告前未曾
    因故意犯罪受有期徒刑以上刑之宣告，此有卷附臺灣高等法
    院被告前案紀錄表可按（見本院卷第四頁），其因一時失慮
    ，偶罹刑典，經此罪刑之宣告後，當知所警惕，信無再犯之
    虞，被害人乙○○亦表明願給被告機會（見本院卷第一九頁
    反面），本院認就被告所宣告之刑以暫不執行為適當，爰併
    宣告緩刑三年，以啟自新。如附表所示偽造之支票，雖未扣
    案，惟不能證明業已滅失，不問屬於犯人與否，應依刑法第
    二百零五條規定宣告沒收。
據上論斷，應依刑事訴訟法第二百九十九條第一項前段，刑法第
二百零一條第一項、第五十九條、第七十四條第一項第一款、第
二百零五條，刑法施行法第一條之一第一項前段、第二項，判決
如主文。
本案經檢察官江貞諭到庭執行職務
中    華    民    國  九十八  年    三    月   十三   日
                  刑事第八庭審判長法  官  陳德民
                                  法  官  楊蕙芬
                                  法  官  陳芃宇
以上正本證明與原本無異。
如不服本判決應於收受送達後10日內向本院提出上訴書狀，並應
敘述具體理由；其未敘述上訴理由者，應於上訴期間屆滿後20日
內向本院補提理由書（均須按他造當事人之人數附繕本）「切勿
逕送上級法院」。
                                  書記官  徐鶯尹
中    華    民    國  九十八  年    三    月   十六   日
附表：偽造之支票一紙
┌────┬───────┬─────┬─────┬─────┬───┐
│ 發票人 │    付款人    │ 票面金額 │ 票據號碼 │ 發 票 日 │ 備註 │
│        │              │（新臺幣）│          │ （民國） │      │
├────┼───────┼─────┼─────┼─────┼───┤
│ 林豐生 │保證責任基隆市│ 二十萬元 │QW0000000 │九十七年三│未扣案│
│        │第二信用合作社│          │          │月二十五日│      │
│        │安和分社      │          │          │          │      │
└────┴───────┴─────┴─────┴─────┴───┘
附錄本案論罪科刑法條全文：
中華民國刑法第二百零ㄧ條
意圖供行使之用，而偽造、變造公債票、公司股票或其他有價證
券者，處三年以上十年以下有期徒刑，得併科三千元以下罰金。
行使偽造、變造之公債票、公司股票或其他有價證券，或意圖供
行使之用，而收集或交付於人者，處ㄧ年以上七年以下有期徒刑
，得併科三千元以下罰金。


司法院資訊處製作；財團法人民間司法改革基金會備份。
